【裁判字號】    98,家聲,383
【裁判日期】    980717
【裁判案由】    變更子女姓氏
【裁判全文】
臺灣臺北地方法院民事裁定             98年度家聲字第383號
    聲  請  人  甲○○
                            號.
上列聲請人聲請變更子女姓氏事件，本院裁定如下：
    主    文
聲請人甲○○之女戴若華（民國○○ 年○月○○日生、身分證統一編
號：Ｚ000000000號）之姓氏准予變更為父姓陳。
聲請程序費用由聲請人負擔。
    理    由
一、按「非婚生子女經生父認領，而有下列各款情形之一，且有
    事實足認子女之姓氏對其有不利之影響時，父母之一方或子
    女得請求法院宣告變更子女之姓氏為父姓或母姓：（一）父
    母之一方或雙方死亡者。（二）父母之一方或雙方生死不明
    滿三年者。（三）非婚生子女由生母任權利義務之行使或負
    擔者。（四）父母之一方曾有或現有未盡扶養義務滿二年者
    。」，民法第1059條之1條第2項定有明文。
二、本件聲請意旨略以：聲請人甲○○與訴外人戴華慧未有婚姻
    關係曾同居，戴華慧於民國88年9月27日產下一女戴若華（
    年籍詳如主文），嗣由聲請人認領。惟訴戴華慧已於民國92
    年12月14日無故離家，已出境多年，目前行蹤不明，而戴若
    華即由聲請人獨立扶養，戴華慧並未善盡其對戴若華應盡之
    扶養義務，且已不知去向。聲請人及戴華慧自幼即稱戴若華
    為陳若華，惟上學後面對同學的質疑使戴若華感到又被拋棄
    一次，心理受到傷害，故認戴若華從母姓，對其有不利之影
    響，爰依民法第1059條之1第2項第4款規定，請求變更戴若
    華之姓氏為父姓即聲請人之「陳」姓等語。
三、經查，聲請人上開主張，業據其提出提出戶籍謄本、訴外人
    戴華慧入出國日期證明書為證；且聲請人之子女戴若華亦到
    庭陳稱：「我叫陳若華，我沒有跟母親聯絡，我不想跟母親
    聯絡。」等語明確（見本院98 年5月20日非訟事件筆錄）；
    本院審酌聲請人與訴外人戴華慧從未有婚姻關係，戴若華均
    與聲請人同住，且亦皆由聲請人獨立扶養、照顧，而訴外人
    戴華慧則對戴若華不聞不問，並未善盡其對戴若華應盡之照
    顧責任，足認其與戴若華間幾乎無任何母女親情可言，依上
    開情形，戴若華如再從母姓，確有聲請人所述之不利其人格
    健全發展之情事，故本件堪認戴若華從母姓對其確有明顯不
    利之影響，而有變更為父姓之必要。本件聲請，為有理由，
    應予准許，爰宣告變更戴若華之姓氏為父姓「陳」。
四、依非訟事件法第21條第1 項，裁定如主文所示。
中    華    民    國    98    年    7     月    17    日
                  家事法庭  法  官  彭南元
以上正本係照原本作成。
如對本裁定抗告，須於裁定送達後10日內向本院提出抗告狀。
中    華    民    國    98    年    7     月    17    日
                            書記官  尹遜言


司法院資訊處製作；財團法人民間司法改革基金會備份。
